臺灣臺中地方法院刑事判決　　　　　　　　　　　　　　九十三年度易字第七四號
　　公　訴　人　臺灣臺中地方法院檢察署檢察官
　　被　　　告　甲○○
右列被告因違反建築法案件，經檢察官提起公訴（九十二年度偵字第二三四五○號）
，本院判決如左：
    主  文
甲○○違反依建築法規定停止供水、供電之建築物，非經主管建築機關審查許可，不
得擅自接水、接電或使用之規定，未經許可擅自使用，處拘役伍拾日，如易科罰金，
以參佰元折算壹日。
被訴違反建築法第九十四條規定部分，無罪。
    事  實
一、門牌臺中市○區○○路三二八號之建築物，因原使用人林鴻鵬違反建築法第七十
    七條第一項之規定，經臺中市政府工務局於民國九十年十二月十八日以九十中工
    管字第○二八四二九號處分該建築物自即日起勒令停止使用，非經許可不得擅自
    使用，並於九十二年九月二十四日執行拆除該建築物室內之違法裝修材料、構造
    設備、廣告物、緊急進口封閉物、停止供水及供電。該建築物經臺中市政府工務
    局依建築法為前揭停止供水及供電後，不知何人竟未經主管機關審查許可，又擅
    自接水接電，而甲○○明知該建築物經停止供水及供電後復經他人違法接水接電
    ，竟自九十二年十一月四日起，在該處經營舞動人生ＫＴＶ酒店，未經許可擅自
    使用該建築物。嗣於九十二年十一月七日，在上址，為警當場查獲。
二、案經臺中市政府函請臺灣臺中地方法院檢察署檢察官偵查起訴。
    理  由
一、右揭事實業據被告甲○○於警詢中及本院審理時坦承不諱，核與證人即臺中市政
    府職員張尚義、汪永興、警員郭瑞陽、陳國華在檢察官偵訊中所證述之情節相符
    ，並有該建築物之前揭勒令停止使用處分書、送達證書（參本院卷第四七～第四
    八頁）、九十二年九月二十四日停止供水及供電拆除紀錄表（參本院卷第三三頁
    ）、使用執照存根（參本院卷第三九頁）附卷可稽。本件事證明確，被告犯行應
    堪認定。
二、依建築法第九十四條之一「依本法規定停止供水或供電之建築物，非經直轄市、
    縣（市）（局）主管建築機關審查許可，不得擅自接水、接電或使用；未經許可
    擅自接水、接電或使用者，處一年以下有期徒刑、拘役或科或併科新臺幣三十萬
    元以下罰金」之規定，可知此條文之犯罪構成要件行為包括「接水」、「接電」
    及「使用」擅自接用之水電在內，對於停止供水供電之建築物，如欲接水、接電
    或使用，須經主管建築機關審查許可，如經斷水斷電之建築物，於未經許可擅自
    接水或接電或使用擅自接用之水電，只要有其中一行為，即屬違背該法條之規定
    。故核被告所為，係犯建築法第九十四條之一對於依建築法規定停止供水、供電
    之建築物，非經主管建築機關審查許可，不得擅自接水、接電或使用，未經許可
    擅自使用罪。爰審酌被告犯後坦認所為態度良好，頗具悔意，使用時間僅四天，
    惟對社會公共安全之危害非微等一切情狀，量處如主文所示之刑，並諭知易科罰
    金之折算標準。起訴書雖載被告並「私自接水接電」，惟此經被告否認在卷，辯
    稱：該店原來係劉培頎在經營，遭停水及停電後，伊才接手經營，且仍用劉培頎
    申請的發票，伊接手時就已經有水有電等語。經查，劉培頎確於九十二年八月十
    三日登記在該建築物開設視唱中心，且申請發票使用，此有該建築物之營業稅稅
    籍資料及統一發票購票證在卷可佐（參本院卷第十九頁、第六八頁），足徵被告
    所言尚非無據，又接水接電可能係屋主，可能係劉培頎，可能係被告，可能係其
    他人，但若無積極證據證明係被告所為，當非能僅因其使用該建築物，即遽認水
    電為其所接復。因此部分若成立犯罪，則與前揭論罪科刑之事實，為概括之一行
    為，屬實質上一罪，乃不另為無罪之諭知。
三、公訴意旨另以：被告甲○○於九十二年九月二十四日，經臺中市政府工務局派員
    會同警方為公共安全檢查，舉發該建築物未經申請許可領得變更使用執照，擅自
    變更使用及供公眾使用建築物之安全門、安全梯通道等逃生管道、裝修材料等不
    合規定，有礙公共安全，而停止供水供電並拆除內部設備，竟未依令改善，未經
    許可擅自使用，其行為另涉犯建築法第九十四條之規定，應依該條處罰云云。
四、按犯罪事實應依證據認定之，無證據不得認定犯罪事實，又不能證明被告犯罪者
    ，應諭知無罪之判決，刑事訴訟法第一百五十四條第二項、第三百零一條第一項
    分別定有明文。另建築法第九十四條係規定：「依本法規定停止使用或封閉之建
    築物，非經許可不得擅自使用；未經許可擅自使用經制止不從者，處一年以下有
    期徒刑、拘役或科或併科新台幣三十萬元以下罰金」。查本件係因林鴻鵬違反
    建築法第七十七條第一項之規定，經臺中市政府工務局於九十年十二月十八日以
    九十中工管字第○二八四二九號處分該建築物自即日起勒令停止使用，非經許可
    不得擅自使用，並於九十二年九月二十四日執行拆除該建築物室內之違法裝修材
    料、構造設備、廣告物、緊急進口封閉物、停止供水及供電，而被告於九十二年
    十一月十四日方開始在該建築內經營舞動人生ＫＴＶ酒店乙節，業有前揭證據可
    資證明，並經被告陳述明確，顯見被告並非臺中市政府處分該建築物停止使用之
    受處分人，該建築物於九十二年九月二十四日遭拆除內部裝潢及停水停電後，
    臺中市政府工務局並未再為任何制止被告使用之處分，亦即被告並無未經許可擅
    自使用經制止不從之情形，此有臺中市政府以九十三年二月九日府工管字第○九
    三○○一○七七二號函檢送之關於該建築物違反建築法之全部資料可證，臺中
    市政府工務局之移送書內亦僅記載被告之行為係違反建築法第九十四條之一之規
    定，並未記載被告違反同法第九十四條之規定。綜上，本院認被告之行為與建築
    法第九十四條之構成要件不合，尚非能擅以該罪責相繩。此外，復查無任何積極
    證據足資證明被告有何公訴人所指之此部分犯行，依首揭條文規定，此部分自應
    為被告無罪之諭知。
據上論斷，應依刑事訴訟法第二百九十九條第一項前段、第三百零一條第一項，建築
法第九十四條之一，刑法第十一條前段、第四十一條第一項前段，罰金罰鍰提高標準
條例第二條，判決如主文。
本件經檢察官乙○○到庭執行職務
中      華      民      國    九十三    年      三      月    二十六    日
                              台灣台中地方法院刑事第十三庭
                                  審判長法  官 許旭聖
                                        法  官 許月馨
                                        法  官 李秋娟
右正本證明與原本無異。
如不服本判決，應於判決送達後十日內向本院提出上訴狀，上訴於臺灣高等法院臺中
分院( 須附繕本 )。
                                        書記官
中      華      民      國    九十三    年      三      月    二十六    日
附錄論罪科刑法條
建築法第九十四條之一：
依本法規定停止供水或供電之建築物，非經直轄市、縣（市）（局）主管建築機關審
查許可，不得擅自接水、接電或使用；未經許可擅自接水、接電或使用者，處一年以
下有期徒刑、拘役或科或併科新臺幣三十萬元以下罰金。
